臺灣士林地方法院民事判決　　　　　　　　　　　　　九十二年度保險字第二六號
　　原　　　告　丙○○
　　訴訟代理人　徐婉蘭律師
　　被　　　告　新光人壽保險股份有限公司
　　法定代理人　乙○○
　　訴訟代理人　甲○○
右當事人間請求給付保險費事件，本院於民國九十三年三月八日言詞辯論終結，判決
如左：
    主      文
被告應給付原告新臺幣貳佰萬元及自民國九十二年三月十二日起至清償日止，按週年
利率百分之十計算之利息。
訴訟費用由被告負擔。
本判決原告勝訴部分，於原告以新臺幣陸拾柒萬元供擔保後，得假執行。但被告如於
執行標的物拍定、變賣或物之交付前，以新臺幣貳佰萬元為原告預供擔保或將請求之
標的提存，得免為假執行。
    事      實
甲、原告方面：
一、聲明：
  (一)被告應給付原告新臺幣（下同）二百萬元，及自民國九十二年三月十二日起至清
    償日止按週年利率百分之十計算之利息。
  (二)原告願供擔保，請准宣告假執行。
二、陳述：
  (一)原告與訴外人王明垤為夫妻，於八十九年間以王明垤為被保險人，向被告投保人
    壽保險，保險項目及保險金額包括：主契約「新長安終身壽險」五十萬元，及附
    約「平安意外傷害保險」（下稱「系爭意外保險契約」）二百萬元，並指定受益
    人為原告。
  (二)王明垤於九十二年二月一日晚上十一點左右撐傘徒步外出，在轉彎路面處，因跌
    倒而面朝下跌落在路面外約一公尺深之雜草及泥濘處。當晚家人看王明垤遲遲未
    歸，即派人分頭尋找未果，以為王明垤可能去附近親友鄰居家走動，一時不以為
    意。至次日清晨家人發現王明垤仍未回家，乃再度出動找人，不料竟發現路上轉
    彎處的路旁已有二名警員在該處蒐證，王明垤跪倒在路邊，俯臥於泥濘上，身體
    僵硬已經氣絕。經臺灣士林地方法院檢察署法醫相驗後，認為王明垤係跌倒休克
    而死，且係出於意外，並無他殺嫌疑，乃開立相驗屍體證明書交由家屬發喪。
  (三)嗣後原告於九十二年二月二十四日，備齊相關文件向被告申請給付前開人壽保險
    之保險金給付，然被告僅給付原告主契約「新長安終身壽險」之五十萬元保險金
    ，而對於系爭意外保險契約之應付保險金二百萬元，卻以「本件非保險契約約定
    之意外傷害事故，歉難給付」為由，拒絕給付，為此，提起本件訴訟。
  (四)按系爭意外保險契約條款第三條約定：「本附約所稱之『意外傷害事故』．．．
    係依下列之規定：一、意外傷害事故：係指被保險人於本附約有效期間內，因遭
    受意外傷害事故，致其身體蒙受傷害而致殘廢或死亡」、「前款所稱意外傷害事
    故，指非由疾病引起之外來突發事故」。查王明垤係因「意外」而「跌倒」、「
    休克」致死，業經臺灣士林地方法院檢察署法醫相驗無誤，並有臺灣士林地方法
    院檢察署相驗屍體證明書可證。查該證明書係公文書，被告對此亦無爭執，該份
    公文書上之(八)死亡方式欄位明確勾選「意外」，而公文書依照民事訴訟法第三百
    五十五條第一項推定為真正，被告自不得僅憑空口即推翻該公文書之證據力。且
    王明垤身體素來健康，並無任何心臟或循環系統方面的疾病，此有鈞院向中央健
    康保險局及馬偕紀念醫院調得之王明垤相關就診及病歷資料可證，亦可佐證王明
    垤之死亡確屬意外。被告依據系爭意外保險契約條款即負有理賠之義務，要無任
    何理由拖延理賠或拒絕理賠。
  (五)被告在其答辯暨聲請調查證據狀中杜撰出休克本身即為「疾病」之泛稱等說詞，
    然查：
    1.「休克」絕不等於「疾病」，被告自己提出之學者著作中也清楚載明記載：「
      休克乃一種症候群．．．簡言之，休克本身不是獨立的疾病，而是多種原因而
      導致一個共同的病理生理過程，．．」。嗣後被告在其答辯一狀中，又再度曲
      解前開學者著作之原意，自行推論出「．．．可知休克之發生必當為人體『內
      在』所引起，而並非由於『外來』者．．．」等怪異邏輯。然「休克」僅是症
      狀，何因導致「休克」死亡，才是意外傷害事故所須探討者，否則若依被告所
      言，則所有「休克」死亡之事件，均係人體「內在」所引起，而並非由於「外
      來」者，自不應構成任何刑責可言，然實則以「休克＆死亡」為檢索字，僅查
      詢臺北地方法院近年的刑事判決即不下一百件以上，何以該等休克死亡的殺人
      或過失致死案件會遭刑案有罪判決呢？而意外保險理賠又為何對該類事件均予
      理賠呢？故被告之說詞顯不合邏輯！
    2.現場承辦員警製作之「處理相驗案件初步調查報告暨報驗書」記載之死亡經過
      為：「王明垤於九十二年二月一日二十三時出門欲購買香菸，出門時已酒醉，
      於右述地點失足意外身亡」，且證人王茂松之偵訊（談話）筆錄亦表示：「他
      平時喝酒走路都不平穩」，亦可證明王明垤係在酒後出門走路不穩而意外跌落
      至草叢中死亡，並非如被告宣稱之疾病死亡。又被告雖提出血中酒精濃度與休
      克之相關資料辯稱「血中酒精濃度達300mg/cc，時，人即可能休克、昏迷、甚
      至死亡」，而王明垤如已昏迷，豈可能自行外出，並知撐傘？故被告所辯顯與
      事實不符。
    3.臺灣高等法院九十一年度保險上易字第二六號判決略謂：「．．．人之傷亡有
      出於內在原因，亦有出於外在原因，內在原因係指器官老化、疾病及細菌感染
      等而言，外在原因係指內在原因以外之一切事由。故凡事故不屬內在原因者，
      除非保險契約特予除外，否則應認屬意外保險承保之範圍，此由上開附約第二
      條第五項就本件保險事故所旨意外傷害事故明文限於非由疾病引起之外來突發
      事故，益徵其旨，蓋所謂『外來突發事故』之『外來』，乃限定傷害之原因出
      自外來而非內在，『突發』乃指傷害之發生非已預期，其目的即在排除人體內
      發病症所致之結果。因之若被保險人之死亡非屬身體器官老化、疾病或細菌感
      染等內在原因所致者，即屬意外傷害保險所指之之意外，應認保險事故已發生
      ，若保險人欲求免責，則應由其舉證證明被保險人確係因內在死亡原因或有保
      險契約約定之免責事由存在。」而「跌倒」顯係外在原因，符合意外傷害事故
      之定義，被告自應依約理賠。
  (六)被告又在其答辯三暨聲請調查證據狀中故意將所謂「意外傷害」限縮解釋成僅限
    於「外傷」（或外部可見之傷害），企圖混淆視聽：
    1.然所謂「傷害」並不以「外傷」為限，且人遭受意外傷害死亡未必會有「外傷
      」，例如失足溺水變成植物人，頭部未必會有外傷，但卻因窒息致腦部缺氧過
      久造成機能受損，此毫無疑問是「意外傷害而致殘廢」之一種；同理，失足溺
      水致死，也毫無疑問是「意外傷害而致死亡」！該等意外傷害殘廢或意外傷害
      死亡，不問有無「外傷」或外表可見之皮肉傷，而保險實務卻均予理賠，可見
      被告在本件將「傷害」限縮為「外傷」，顯屬故意誤導。
    2.查王明垤於九十二年二月二日為訴外人徐郭金女發現時，係面部朝下趴在道路
      外之草叢裡，有徐郭金女之偵訊（談話）筆錄及現場照片可證。故死者王明垤
      因意外跌倒，面朝下趴倒在雨後泥濘的爛泥中，其口鼻為爛泥所阻而無法呼吸
      （即窒息），其狀況與失足溺水致死類似，當然亦屬意外傷害而致死亡。
    3.而當日上午檢察官會同法醫勘驗時，在勘驗筆錄上檢察官清楚指明死者王明垤
      係「窒息死亡」，而法醫所製作之「驗斷書」亦載明死者有「兩眼膜呈出血點
      」、「唇部呈發紺」等窒息現象，故王明垤在意外跌倒後，發生窒息，而休克
      死亡，確屬事實。而「窒息」未必會有「外傷」已如前述，且「傷害」一詞本
      即不侷限於「外傷」，然被告對「窒息」現象卻視而不見、避之不談，僅一再
      強調王明垤有無「外傷」，顯屬強辯。
  (七)按兩造簽訂之系爭意外保險契約條款第十八條第二項前段約定：「本公司應於收
    齊前項文件十五日內給付之。逾期本公司應按年利一分加計利息給付。」，查原
    告早於九十二年二月二十四日即備齊文件向被告申請給付保險金，故本件請求系
    爭意外保險契約之應付保險金二百萬元，至遲應於十五日內即九十二年三月十一
    日前給付，被告公司無故不為給付，故遲延利息應自九十二年三月十二日起，以
    年息百分之十計算。
三、證據：提出
    書影本、保險給付申請書影本、被告給付理賠明細表影本、被告退補辦事項通知
    書影本、臺灣士林地方法院檢察署函影本、系爭意外保險契約條款影本、民事判
    決影本各一份。
乙、被告方面：
一、聲明：
  (一)原告之訴駁回。
  (二)如受不利判決，被告願供擔保請准宣告免為假執行。
二、陳述：
  (一)就原告所主張，原告以其自身為要保人，約定王明垤為被保險人，並再約定原告
    自身為受益人，於八十九年十二月四日起向被告投保「新長安終身壽險」，保額
    五十萬元，並附加系爭意外保險契約，保額二百萬元，被告不爭執。
  (二)原告於起訴僅提出臺灣士林地方法院檢察署相驗屍體證明書，而欲以此向被告請
    求意外身故保險金，而原告對起訴狀中所謂意外傷害事故之說明並不明確，且原
    告所述亦不符合系爭雙方意外傷害險保單條款中對「意外傷害事故」之定義，故
    被告予以否認之。
  (三)原告所投保之系爭意外保險契約條款第三條對「意外傷害事故」之定義為：意外
    傷害事故，係指被保險人於本附約有效期間內，因遭受意外傷害事故，致其身體
    蒙受傷害而致殘廢或死亡。前款所稱意外傷害事故，指非由疾病引起之外來突發
    事故。故原告欲請求二百萬元之意外事故保險金，依舉證責任分配原則，原告必
    須對王明垤之死亡，係遭受到「非由疾病」引起之「外來」、「突發」之「意外
    傷害事故」，此項有利於己之事實負舉證責任。
  (四)原告僅提出臺灣士林地方法院檢察署相驗屍體證明書，欲證明王明垤受有所謂非
    由疾病引起之外來突發事故，惟該相驗屍體證明書雖有勾選王明垤死亡方式為意
    外，但不足以證明王明垤確實因意外而死，此乃因相驗屍體證明書雖為公文書，
    惟其作用僅為檢察官就所相驗之屍體判斷是否有無涉及他殺，相驗屍體證明書上
    之死亡種類究係疾病、自殺或意外，即非檢察官所應重視者（臺灣高等法院九十
    一年度保險上易字第二六號民事判決參照）。故原告若僅提出王明垤之相驗屍體
    證明書，僅能證明王明垤無他殺嫌疑，至於原告主張王明垤之真正死亡原因乃發
    生所謂之意外傷害事故，則究係發生如何之意外事故且其意外事故造成王明垤如
    何之傷害並致死，由該相驗屍體證明書並不足以證明。復參酌最高法院七十九年
    度臺上字第五四○號判例意旨：「法院固得就鑑定人依其特別知識觀察事實，加
    以判斷而陳述之鑑定意見，依自由心證判斷事實之真偽，然就鑑定人之鑑定意見
    之可採與否，則應踐行調查證據之程序而後定其取捨。倘法院不問鑑定意見所由
    生之理由如何，遽採為裁判之依據，不啻將法院採證認事之職權委諸鑑定人，與
    鑑定僅為一種調查證據之方法之趣旨，殊有違背」，故臺灣士林地方法院檢察署
    相驗屍體證明書雖有勾選意外死之記載，但其並不當然有拘束民事訴訟判決之效
    力，原告不得僅以臺灣士林地方法院檢察署相驗屍體證明書記載「意外死」為依
    據，而主張王明垤之死亡係由系爭意外保險契約所約定之意外傷害事故所致。
  (五)原告主張王明垤因「意外」而「跌倒」「休克」致死，惟「跌倒」並非必會引起
    「休克」之發生，「休克」亦並非由「跌倒」而生，被告前以聲請調查證據方式
    ，請鈞院函詢臺灣士林地方法院檢察署法醫室，就王明垤死亡後未經病理解剖，
    依相驗卷內資料又無發現其他外傷，則是否可認定王明垤乃因跌倒致死進行瞭解
    ；而依臺灣士林地方法院檢察署回函之說明二第(一)之中段「然造成休克的誘因又
    有很多，例：溫差的變化、昏倒、疼痛、激烈運動中、後或內出血等等，皆有可
    能造成死亡」。法醫師本具有專業醫學之知識背景，但臺灣士林地方法院檢察署
    法醫師在未為病理解剖之前提下，僅能斷定王明垤因休克而死，但不能斷定王明
    垤休克死亡造成的誘因為何，而僅能舉例說明之，對照原告並非具有專業醫學知
    識之人，竟能鐵口直斷王明垤乃因「跌倒」產生「休克」致死，且其後又改稱因
    「跌倒」「窒息」而死，而非「跌倒」產生「休克」致死。顯見原告對於王明垤
    是否遭受意外傷害事故無法舉證，徒憑空想像，實不足採。又在探討死亡方式為
    意外或非意外時，是否有行病理解剖與否，實佔有舉重若輕之地位，此參考臺灣
    高雄地方法院九十一年保險字第八號民事判決及臺灣桃園地方法院九十一年度壢
    簡字一○四四號民事判決等當可明瞭。
  (六)綜觀王明垤死亡之相驗卷宗，其死亡時並無任何傷害情狀，既無傷害發生，則不
    符保單條款約定「因遭受意外傷害事故，致其身體蒙受傷害而致殘廢或死亡」之
    承保範圍：
    1.按系爭意外保險契約為一「傷害保險」，再依照保單條款第三條第一款約定：
      一、意外傷害事故：係指被保險人於本附約有效期間內，因遭受意外傷害事故
      ，致其身體蒙受傷害而致殘廢或死亡。
    2.依王明垤死亡之相驗卷宗內所附之臺北縣政府警察局淡水分局處理相驗案件初
      步調查報告書暨報驗書，僅可知王明垤死亡時「被發現倒臥於空地旁，已無生
      命跡象」，其中並無任何資料或證據顯示其發生跌倒情狀，更無顯示其身體受
      有任何傷害足以造成其死亡之結果。
    3.再依臺北縣政府警察局淡水分局北縣淡警刑字第○九三○○○三三三三號回函
      ，就王明垤死亡，於報請臺灣士林地方法院檢察署相驗時，現場情形為「現場
      王明垤面部朝下、沾染泥濘，其他未發現有明顯頭部外傷及其他傷害」，則王
      明垤死亡時，承辦員警於現場並未發現其受有明顯頭部外傷及其他傷害，再細
      閱王明垤之相驗卷宗全部，亦並無任何記載其身體受有傷害之事實，故可知其
      死亡並不符合其系爭意外保險契約所約定「遭受意外傷害事故，致其身體蒙受
      傷害而致殘廢或死亡」之範圍。
    4.原告則謂：「傷害」並不以「外傷」為限，且人遭受意外傷害死亡未必會有「
      外傷」，並舉「例如失足溺水變成植物人，但卻因『窒息』至腦部缺氧過久造
      成機能受損，此毫無疑問是『意外傷害而致殘廢』之一種．．．」云云，惟本
      件爭執究與溺水有何相干？原告藉此是欲說明王明垤係因發生溺水而亡？抑或
      欲說明王明垤乃因「窒息」而死？若是前者，請原告另提出王明垤受有溺水而
      亡之證據；若是主張王明垤因「窒息」而死，則依臺灣士林地方法院檢察署九
      十三年三月三日士檢平九十二相一一一三字第一三六三號函，就王明垤之死亡
      案件提出說明，其說明二第(一)之後段為「該死者的呼吸道未現血塞，且屍斑呈
      暗褐色，而非窒息所呈現的暗紅色，本係即屬非窒息而死」，可清楚說明王明
      垤本係即屬非窒息而死，故原告所舉之例，實有不當且誤解意外傷害事故定義
      本即為「非由疾病引起之外來突發事故」，並非如原告所言，被告將「傷害」
      限縮為「外傷」。
  (七)王明垤亦並非因「窒息」而死，此由臺灣士林地方法院檢察署士檢平九十二相一
    一一三字第一三六三號函可證：
    1.依上述回函說明二後段為「該死者的呼吸道未現血塞，且屍斑呈暗褐色，而非
      窒息所呈現的暗紅色，本係即屬非窒息而死」，可清楚說明王明垤本即屬非窒
      息而死。
    2.原告於本件訴訟過程中一直對王明垤之死亡方式交待不清，於起訴時稱王明垤
      係因「意外」而「跌倒」「休克」致死，復又改口稱「死者王明垤因意外跌倒
      ，面朝下趴倒在雨後泥濘的爛泥中，其口鼻為爛泥所阻而無法呼吸（即窒息）
      」，則王明垤究係「跌倒」「休克」而死，抑或「跌倒」「窒息」而死？「跌
      倒」「休克」之部分原告不能舉證已如前述，而「跌倒」「窒息」之部分依臺
      灣士林地方法院檢察署回函可知王明垤本即屬非窒息而死，絕無疑義。
    3.原告又稱死者「兩眼膜呈出血點」、「唇部呈發紺」等為窒息現象，惟再依前
      述臺灣士林地方法院檢察署回函，其說明二第(一)之前段為：死者「兩眼膜呈出
      血點」、唇部呈發紺」，依其屍狀研判為上腔血管（顏、面、額部）之血液呈
      充血現象，血液無法正常迴流至心臟，而造成休克，故王明垤「兩眼膜呈出血
      點」、唇部呈發紺」乃休克之徵狀，並非如原告所指為窒息之徵狀，原告作此
      強行解釋，實屬無理。
  (八)王明垤直接引起之死亡原因為「休克」，而休克為身體「內在」引起而絕對非由
    「外來」而起，故其死亡並不在意外傷害事故之理賠範圍內：
    1.依照系爭意外保險契約條款第三條對「意外傷害事故」之定義為：意外傷害事
      故，係指被保險人於本附約有效期間內，因遭受意外傷害事故，致其身體蒙受
      傷害而致殘廢或死亡。前款所稱意外傷害事故，指非由「疾病」引起之「外來
      」突發事故。
    2.再參酌臺灣高等法院九十一年度保險上易字第二六號判決，已將「外來」作出
      說明，即：蓋所謂「外來突發事故」之「外來」，乃限定傷害原因出自外來而
      非內在。
    3.依李建賢等人編著之「急診醫學」一書，在對「休克」介紹之前言即談到：「
      休克乃一症候群：患者有極度虛脫和低血壓，以及常有臉色發白，皮膚濕而冷
      ，心跳加速，少尿，與神智異常等現象。故休克乃多種原因所引起，以微循環
      障礙為主要特徵的急性循環功能衰竭；而進一步論之，乃身體細胞不能獲得足
      夠含氧血的灌注。由於微循環障礙，導致維持生命的主要器官，組織血液灌流
      不足，因而在臨床上出現一系列症狀和症候，這些臨床症候群乃稱之」。「簡
      言之，休克本身不是獨立的疾病，而是多種原因而導致一個共同的病理生理過
      程，即有效循環血液相對或絕對不足以器官組織微循環的灌流障礙」。
    4.先不論休克此種「臨床症候群」是否為疾病，退萬步言，依以上之醫學資料說
      明，可知休克之發生必當為人體「內在」所引起，而並非由於「外來」者，故
      王明垤因休克直接引起其死亡之原因，係其身體「內在」所引起，不符合意外
      傷害事故定義之「非由疾病引起之外來突發事故」。
    5.原告言：否則若依被告所言，所有「休克」死亡的事件，均係人體「內在」所
      引起，而並非由於「外來者」，自不應構成任何刑責可言．．．。惟本件僅為
      單純民事糾紛，與刑責究有如何關連？原告意欲追究被告因王明垤死亡而應該
      負起何種刑事責任？原告又以「休克＆死亡」為檢索字，查詢臺灣臺北地方法
      院刑事判決，得到不下一百件以上，惟原告檢索臺灣臺北地方法院之刑事判決
      究與本件民事理賠與否有何關係？原告舉此為證，實令被告困惑不解。
  (九)並非王明垤身體素來健康，並無任何心臟或循環系統方面的疾病，即可證明王明
    垤不可能發生休克，蓋發生休克之誘因很多已如前述，而王明垤於死亡前有喝酒
    ，此依王明垤死亡相驗卷宗內，承辦員警李俊源記載王明垤死亡經過為「．．．
    出門時已酒醉」，另一證人王茂松言：「他（王明垤）平時喝醉酒走路都不平穩
    」，則被告亦提出以下資料：1.當血中酒精濃度達300mg/100cc時，人即可能休
    克、昏迷、甚至死亡。2.酒醉產生重度中毒：出現昏睡、抽搐、休克、呼吸微弱
    等病癥，即血中濃度過高或酒醉引起重度中毒時，即為發生休克之可能原因之一
    。而依一般經驗法則，跌倒只會造成身體外傷或骨折等，甚難發生死亡之結果，
    本件王明垤又無外傷，故其死亡當不可能因跌倒而起，而有可能因飲酒過量或其
    他誘因引起休克。
三、證據：提出要保書影本、系爭意外保險契約條款影本、診斷證明書影本、血中酒
    精濃度與休克關係資料影本、酒醉產生中度中毒導致休克資料影本、處理相驗案
    件初步調查報告記報驗書影本、相驗結果報告影本、臺灣士林地方法院檢察署函
    影本、臺北縣政府警察局淡水分局函影本各一份，並聲請本院向馬偕紀念醫院調
    取王明垤之急診病例及護理記錄、向中央健康保險局調取王明垤死亡前最近五年
    內之就醫紀錄、向臺灣士林地方法院檢察署調取王明垤之相驗卷，並函查王明垤
    死亡時有無任何外傷、王明垤之死因為何等事項。
    理      由
一、本件原告起訴主張：原告與王明垤為夫妻，於八十九年間以王明垤為被保險人，
    向被告投保人壽保險，保險項目及保險金額包括：主契約「新長安終身壽險」五
    十萬元，及附約系爭意外保險契約二百萬元，並指定受益人為原告，王明垤於九
    十二年二月一日晚間十一時許撐傘徒步外出，在轉彎路面處，因跌倒而面朝下跌
    落在路面外約一公尺深之雜草及泥濘處，及至次日清晨始在路上轉彎處路旁發現
    王明垤跪倒在路邊，俯臥於泥濘上，身體僵硬已經氣絕，經臺灣士林地方法院檢
    察署法醫相驗後，認為王明垤係跌倒休克而死，且係出於意外，並無他殺嫌疑，
    嗣原告於九十二年二月二十四日，備齊相關文件向被告申請給付前開人壽保險之
    保險金給付，然被告僅給付原告主契約「新長安終身壽險」之五十萬元保險金，
    對於系爭意外保險契約之應付保險金二百萬元，卻以「本件非保險契約約定之意
    外傷害事故，歉難給付」為由，拒絕給付，為此，依系爭意外保險契約，訴請被
    告給付二百萬元，及自九十二年三月十二日起至清償日止按週年利率百分之十計
    算之遲延利息，並願供擔保請准宣告假執行等語。被告則以：否認王明垤係因發
    生系爭意外保險契約條款第三條所約定之意外傷害事故而死亡，原告所提出臺灣
    士林地方法院檢察署相驗屍體證明書，雖有勾選王明垤死亡方式為意外，惟僅能
    證明王明垤無他殺嫌疑，而不足以證明發生如何之意外事故並造成王明垤如何之
    傷害而致死，原告請求為無理由等語，資為抗辯。
二、原告主張其與王明垤為夫妻，於八十九年間以王明垤為被保險人，向被告投保人
    壽保險，保險項目及保險金額包括：主契約「新長安終身壽險」五十萬元，及附
    約系爭意外保險契約二百萬元，並指定受益人為原告，王明垤於九十二年二月一
    日晚間十一時許撐傘徒步外出，及至次日清晨始於路上轉彎處路旁遭人發現王明
    垤跪倒在路邊，俯臥於泥濘上，身體僵硬已經氣絕，經臺灣士林地方法院檢察署
    法醫相驗後，認為無他殺嫌疑，嗣原告於九十二年二月二十四日，備齊相關文件
    向被告申請給付前開人壽保險之保險金給付，然被告僅給付原告主契約「新長安
    終身壽險」之五十萬元保險金，對於系爭意外保險契約之應付保險金二百萬元，
    卻以「本件非保險契約約定之意外傷害事故，歉難給付」為由，拒絕給付等事實
    ，業據其提出與所述相符之
    、相驗屍體證明書影本、保險給付申請書影本、被告給付理賠明細表影本、被告
    退補辦事項通知書影本、系爭意外保險契約條款影本各一份為證，並為被告所不
    爭執，堪認為真正。
三、原告又主張王明垤係因系爭意外保險契約所定之意外傷害事故而死亡，惟為被告
    所否認，並以前揭情詞置辯。是兩造之爭執點為：被保險人王明垤之死亡，是否
    為系爭意外保險契約所約定之意外傷害事故所致？經查：
  (一)按系爭意外保險契約條款第三條約定：「本附約所稱之『意外傷害事故』．．．
    係依下列之規定：一、意外傷害事故：係指被保險人於本附約有效期間內，因遭
    受意外傷害事故，致其身體蒙受傷害而致殘廢或死亡」、「前款所稱意外傷害事
    故，指非由疾病引起之外來突發事故」。此有系爭意外保險契約條款影本附卷可
    稽，足徵系爭意外保險契約所稱意外傷害事故，係指非由疾病引起之外來突發事
    故，則此非因被保險人本身疾病所引起之外來突發事故，無論係直接或間接，若
    造成身體蒙受傷害而致殘廢或死亡時，均屬意外傷害保險之範圍甚明。
　(二)又系爭意外保險契約所約定之「意外傷害事故」，係指非由疾病引起之外來突發
    事故，已如上述，此所謂「外來突發事故」之「外來」，乃指傷害之原因出自外
    來而非內在，目的在排除內發病症所致之結果，且有偶發或不可預期之「猝然性
    」。本件被保險人王明垤死亡後曾經臺灣士林地方法院檢察署法醫相驗，並由臺
    灣士林地方法院檢察署檢察官出具相驗屍體證明書，該證明書上之(八)死亡方式欄
    業經勾選「意外」，而於王明垤死亡現場勘驗之員警李俊源製作之「處理相驗案
    件初步調查報告暨報驗書」記載之死亡經過為：「王明垤於九十二年二月一日二
    十三時出門欲購買香菸，出門時已酒醉，於右述地點失足意外身亡」等情，且王
    明垤之弟王茂松於接受承辦員警製作偵訊（談話）筆錄時，亦表示：王明垤於九
    十二年二月一日十六時至姪女王淑真家請客並有喝酒，當晚九時返回家中睡覺，
    至當晚十一時睡醒出門欲買香菸，即未返家，且王明垤平時喝醉酒走路都不平穩
    等語，有卷附相驗屍體證明書及附於臺灣士林地方法院檢察署九十二年度相字第
    一一三號相驗卷宗內之「處理相驗案件初步調查報告暨報驗書」與偵訊（談話）
    筆錄可稽。又經本院向臺灣士林地方法院檢察署函詢王明垤之死因，該署於九十
    三年三月三日以士檢平九十二相一一三字第一三六三號函復稱略以：「死者『兩
    眼膜呈出血點』、『唇部呈發紺』，依其屍狀研判為上腔血管（顏、面、額部）
    之血液呈充血現象，血液無法正常迴流至心臟，而造成休克。然造成休克的誘因
    又有很多，例：溫差的變化、昏倒、疼痛、激烈運動中、後或內出血等等，皆有
    可能造成死亡，該死者的呼吸道未現血塞，且屍斑呈暗褐色，而非窒息所呈現的
    暗紅色，本係即屬非窒息而死」、「依死者屍僵程度研判死者案發當時屬黑夜中
    行走，誤跌入坡坎，然坡坎下為軟樹枝、雜草及軟鬆土，當時正值冬天，身穿厚
    重衣物，以致其身上未呈現任何傷勢」等語，亦有上開復函在卷可佐，足認被保
    險人王明垤係因酒後外出買香菸，於深夜中行走時，因走路不穩誤跌入坡坎，使
    其顏、面或額部之血液呈充血現象，血液無法正常迴流至心臟，而造成休克致死
    ，並非因疾病所引起甚明，且因王明垤所跌入之坡坎下為軟樹枝、雜草及軟鬆土
    ，當時正值冬天，身穿厚重衣物，故王明垤身上無任何外傷，亦與常情無違。故
    原告就其主張王明垤非因疾病致死，而係外來突發事故而意外死亡之事實，已盡
    證明之責。
  (三)次按「原告對於自己主張之事實已盡證明之責後，被告對其主張，為抗辯其不實
    並提出反對之主張者，則被告對於其反對之主張，亦應負證明之責，此為舉證責
    任分配之原則。」（最高法院十八年度上字第二八五五號判例參照）。被告辯以
    王明垤身體並無外傷，故其死亡當不可能因跌倒而起，而有可能因飲酒過量或其
    他誘因引起休克等語，自應負舉證之責，惟被告迄未能舉證證明王明垤確因飲酒
    過量或其他內在誘因引起休克而死亡，則其上開辯詞，即不足採。
四、又按兩造於系爭意外保險契約條款第十八條第二項前段約定：「本公司應於收齊
    前項文件十五日內給付之。逾期本公司應按年利一分加計利息給付」。本件被保
    險人王明垤確係因系爭意外保險契約所定之意外傷害事故而死亡，前已認定，則
    被告即應依約給付系爭意外保險契約受益人即原告二百萬元，且依前揭約定，被
    告至遲應於收齊原告文件十五日內給付，而原告業於九十二年二月二十四日備齊
    文件向被告申請給付保險金，為被告所不爭執，故被告應於九十二年三月十一日
    前給付上開保險金，惟被告迄未給付。從而，原告依系爭意外保險契約，訴請被
    告給付保險金二百萬元及自九十二年三月十二日起，以週年利率百分之十計算之
    遲延利息，為有理由，應予准許。
五、本件兩造均陳明願供擔保，聲請宣告假執行及免為假執行，經核均於法相符，爰
    分別酌定相當之擔保金額併予准許。
六、本件判決基礎已臻明確，兩造其餘之攻擊防禦方法及訴訟資料經本院審酌後，核
    與判決不生影響，無逐一論列之必要，併此敘明。
據上論結，本件原告之訴為有理由，依民事訴訟法第七十八條、第三百九十條第二項
、第三百九十二條第二項、第三項，判決如主文。
中　　　華　　　民　　　國　　九十三　　年　　　三　　　月　　二十二　　日
                                        臺灣士林地方法院民事第二庭
                                            法      官  張國勳
右為正本係照原本作成。
如對本判決上訴須於判決送達後廿日內向本院提出上訴狀。
中　　　華　　　民　　　國　　九十三　　年　　　三　　　月　　二十六　　日
                                            法院書記官  秦慧綺
